【裁判字號】    91,易,1695
【裁判日期】    920124
【裁判案由】    侵占
【裁判全文】
臺灣臺北地方法院刑事判決                        九十一年度易字第一六九五號
    公  訴  人  臺灣臺北地方法院檢察署檢察官
    被      告  甲○○  男  四.
右列被告因侵占案件，經檢察官聲請簡易判決處刑（九十一年度偵字第一四五五號）
，本院認不宜以簡易判決處刑，改依通常程序審理，判決如左：
    主  文
甲○○無罪。
    理  由
一、公訴意旨略以：被告甲○○於民國八十九年十月二十三日，在台北市○○○路○
    段二十一之一號與弘彬交通有限公司（下稱弘彬公司）訂立「臺北市計程車客運
    業駕駛人自備車輛參與經營契約」，約定由甲○○自備小客車，繳交履約保證金
    ，每月並應支付弘彬公司管理費用新臺幣（下同）一千二百元，弘彬公司則提供
    車號五Ａ—三七一號營業小客車牌照二面及行照一枚，供甲○○持有使用，惟甲
    ○○竟意圖為自己不法所有，自上開時間領得牌照及行照後，即變易原持有為所
    有之意，拒不繳交相關管理費用及稅捐，而將弘彬公司所有之前開牌照及行照侵
    占入己使用，迄未交還。因認被告所為係犯刑法第三百三十五條第一項之侵占罪
    嫌等語。
二、按犯罪事實應依證據認定之，無證據不得推定其犯罪事實；又不能證明被告犯罪
    者，應諭知無罪之判決，刑事訟訴法第一百五十四條、第三百零一條第一項分別
    定有明文。又刑法上之侵占罪，須持有人變異其原來之持有意思而為不法所有之
    意思，始能成立，如僅延遲未交還持有物或有其他原因致一時未能交還，即缺乏
    主觀要件，自難遽以該罪相繩（最高法院六十八年度台上字第三一四六號判例參
    照）。
三、本件公訴人認被告涉有前開侵占罪嫌，係以告訴代表人洪金村及告訴代理人蔡秀
    娟之指述、台北市計程車客運業駕駛人自備車輛參與經營契約書、本院九十年度
    北簡字第一四八九七號民事判決、相關管理費用、稅捐及交通罰鍰單據等為主要
    論據。
四、訊據被告甲○○堅決否認右揭犯行，辯稱：伊於八十九年十月靠行租用牌照，租
    金每月一千二百元，押金一萬元，租車時有繳交一千二百元，之後就沒有繳了。
    因為伊人不舒服，回南部靜養，伊把計程車放在中山足球場附近的一個路邊停車
    位。且我有去拿一張紅單。因伊沒有錢，身體也不好，罰單太高繳不起。伊欠的
    錢會返還，車子都沒有在開了。車行的人已經把車牌拔走，行照放在車上，可以
    馬上返還。伊沒有侵占的意思，伊只是欠租車牌的錢等語。經查，被告於八十九
    年十月二十三日與告訴人弘彬交通有限公司代表人洪金村（下稱弘彬公司）訂定
    「臺北市計程車客運業駕駛人自備車輛參與經營契約書」，約定由弘彬公司提供
    車號５Ａ—３７１號營業用小客車車牌二面及行照一枚，被告須自備車輛，每月
    繳納管理費用一千二百元之事實，業經弘彬公司代表人洪金村陳稱在卷，被告亦
    坦承此事實，並有該契約書一份附卷可稽，是弘彬公司與被告間乃成立一民事契
    約，雙方間之權利義務關係，應依此契約之約定。再告訴人代理人蔡秀娟於本院
    審理時陳稱：車牌現在不值錢，也沒有人買賣車牌，一般人只要符合規定的資格
    都可以申請計程車車牌，但被告從掛牌至今，其稅金、罰單都沒有繳等語，計程
    車車牌現在既然任何符合資格者均可申請，並無多大價值，足徵被告並無侵占該
    車牌之動機。況被告向弘彬公司租借上開車牌時已先支付押金一萬元，足供至少
    八個月之管理費用，此經蔡秀娟確認在卷，參以該車牌因未依期限參加定期檢驗
    ，已自九十年十一月二十六日註銷，有臺北市交通事件裁決所裁決書一份在卷可
    查。再上開車牌於九十年九月、十月間某日，由自稱弘彬公司之人員取走，亦經
    證人王貴木證述在卷，且被告亦當庭表明願馬上交還行照之意，益證被告並無將
    上開車牌及行照易持有為所有之侵占意圖甚明，是被告辯稱車牌已被人取走，伊
    願意馬上返還行照，伊沒有侵占之犯意等語，應堪採信。縱嗣後被告因延遲未交
    還持有物或有其他原因致一時未能交還，雙方間應依民事途徑解決紛爭，尚難以
    此遽認被告主觀上有何為自己不法所有之侵占意圖，至稅金、罰單之繳納，更與
    侵占之構成要件不合。此外，本院復查無其他積極證據足證被告有何公訴人所指
    之侵占犯行，既不能證明被告犯罪，自應諭知無罪之判決。
據上論斷，應依刑事訴訟法第三百零一條第一項，判決如主文。
本案經檢察官孫小萍到庭執行職務。
中      華      民      國    九十二    年      一      月    二十四    日
                                      臺灣臺北地方法院刑事第四庭
                                          法  官  楊  晉  佳
右正本證明與原本無異。
如不服本判決，應於判決送達後十日內，向本院提出上訴狀。
                                          書記官  陳  惠  娟
中      華      民      國    九十二    年      一      月    二十七    日


司法院資訊處製作；財團法人民間司法改革基金會備份。
